【裁判字號】    92,上訴,1225
【裁判日期】    921030
【裁判案由】    妨害公務
【裁判全文】
臺灣高等法院高雄分院刑事判決          九十二年度上訴字第一二二五號
    上  訴  人
    即  被  告  甲○○
    選任辯護人  柳聰賢
右上訴人因妨害公務案件，不服臺灣屏東地方法院九十二年度訴字第二六三號中華民
國九十二年五月二十日第一審判決（起訴案號：臺灣屏東地方法院檢察署九十一年度
偵字第六三七二號），提起上訴，本院判決如左：
      主      文
原判決撤銷。
甲○○共同連續隱匿公務員職務上委託第三人掌管之物品，累犯，處有期徒刑拾月。
      事      實
一、甲○○前因犯公共危險罪，經原審潮州簡易庭以八十八年度潮簡字第三一四號判
    處有期徒刑四月，並諭知易科罰金之折算標準確定，甫於民國八十九年二月十六
    日易科罰金執行完畢，仍不知警惕。於九十一年六月三日下午三時許，與李福隆
    （未據公訴人起訴），基於共同之犯意，由其出面在屏東縣東港鎮○○路後寮溪
    旁，僱用陳建順駕駛車牌號碼ＸＹ－一六二號曳引車，拖掛編號Ｘ二－二０號營
    業半拖車，裝運未經主管機關許可而運輸屬於易燃、易爆危險物品之柴油二萬一
    千七百公升，於同日下午三時二十五分（聲請簡易判決書誤載為同日下午四時四
    十分許）行經屏東縣東港鎮○○路時為警查獲，經員警依法將上開扣案之柴油責
    付甲○○保管，詎其竟與李福隆共同基於妨害公務之概括犯意，於九十一年六月
    三日至同年十月十六日間某時，將上開受責付保管之柴油隱匿後消耗使用完畢；
    甲○○繼又與李福隆於同年六月十一日下午六時許，在上述後寮溪旁，由李福隆
    出面僱用吳萬福駕駛車牌號碼六Ｋ－四三九號曳引車，拖掛編號Ｘ二－八五號營
    業半拖車一輛，裝運未經主管機關許可而運輸屬於易燃、易爆危險物品之柴油二
    萬八千五百公升，於是日下午六時三十分行經屏東縣東港鎮○○路時為警查獲，
    甲○○經員警依法以扣案柴油責付保管後，又與李福隆承前開同一妨害公務之概
    括犯意，於九十一年六月十一日至同年十月十六日間某時，將該受責付保管之柴
    油隱匿後消耗使用完畢。旋甲○○又與李福隆於同年七月十三日下午五時廿分許
    ，在上述後寮溪旁，由其出面僱用蘇登貴駕駛車牌號碼三三九─ＧＡ號曳引車，
    拖掛編號ＹＡ─八二號營業半拖車一輛，未經許可運輸屬於易燃、易爆危險物品
    之柴油三萬一千公升，於當日下午五時五十分行經屏東縣東港鎮○○路時為警查
    獲，經員警責付為該扣案物之保管人後，甲○○又與李福隆承前開同一妨害公務
    之概括犯意，於九十一年七月十三日至同年十月十六日間某時，再將該受責付保
    管之柴油隱匿後消耗使用完畢，致原審潮州簡易庭就上開三次違反社會秩序維護
    法案件，先後於九十一年六月二十日、同年七月十一日及同年八月十五日分別對
    上開扣案柴油所為沒入之裁定均無法執行。
二、案經屏東縣警察局東港分局報告臺灣屏東地方法院檢察署檢察官偵查聲請以簡易
    判決處刑。原審認為不宜簡易判決處刑，改依通常程序審理。
      理      由
一、訊據上訴人即被告甲○○對於右述時地受李福隆之託出面僱用陳建順、蘇登貴或
    由李福隆出面僱用吳萬福載運上開扣案之柴油，經警方查獲後，又受李福隆之託
    出面簽署責付書，接受警方責付保管被查獲柴油之事實，業據被告甲○○分別於
    偵查中、原審及本院供承不諱，核與證人陳建順、吳萬福、蘇登貴分別於警訊及
    本院證述之情節相符，並有陳建順、吳萬福、蘇登貴上開因違反社會秩序維護法
    而經員警制作之筆錄各一份附卷可參，及原審潮州簡易庭裁定書三份、屏東縣警
    察局東港分局九十一年七月三日東警分秩字第六三０九號、七月二十四日東警分
    秩字第七０一四號、八月二十九日東警分秩字第八三０九號、社會秩序維護法案
    件執行罰鍰或沒入物品通知單各一紙、屏東縣警察局東港分局九十一年六月七日
    東警分秩字第０九一０００五二八九號、六月二十一日東警分秩字第０九一００
    ０五七二六號、七月二十一日東警分秩字第０九一０００七二０六號違反社會秩
    序維護法案件移送書各一份、經濟部取締違法經營油品會報執行小組配合警方取
    締地下油行現場查獲物品登記單三張、被告甲○○親簽之責付書三紙及照片六幀
    存卷可稽。
二、被告雖另辯稱：伊原本係以向他人租得之油桶將上開受責付保管之柴油一桶放置
    在東港公墓，不知何時被偷了；伊保管上開柴油三次都放在那裏，白天有去看管
    ，第二次要放時還有看到第一次的還在，第三次放時，前兩次的也都還在，到通
    知伊交油時才發現不見了云云。惟查，被告甲○○前揭三次受責付保管扣案柴油
    ，經原審潮州簡易庭分別裁定沒入後，經屏東縣警察局東港分局於九十一年七月
    三日、同年七月二十四日及同年八月二十九日通知完納，有前引通知單在卷可參
    ，並據被告甲○○於偵查中自承三次均收到通知，是就時間先後而言，其所辯已
    有可議。其次，被告甲○○既稱白天均前往看管，於第三次受責付時，前兩次所
    保管之物猶尚在支配中，嗣收受通知完納時才失竊云云，然以右揭三次查獲之柴
    油總量達八萬一千二百公升，果如被告甲○○所辯係以租得之油桶一桶桶排放，
    日間並均在其看管之下，竟能在一夕之間遭搬運一空，其所需車輛、人員之龐大
    ，豈能不驚動他人，乃被告甲○○不僅全無所悉，嗣後猶未向警方報案，顯與事
    理大相逕庭，足見被告所辯上情，無非卸責之詞，不足採信。本件事證明確，被
    告之犯行，堪以認定。
三、核被告甲○○前揭先後三次受員警責付保管柴油而予隱匿並陸續消耗完畢之行為
    ，係犯刑法第一百三十八條之隱匿公務員委託掌管之物品罪。其上開連續三次犯
    行，時間緊接，手法相同，觸犯構成要件同一之罪名，顯係基於概括犯意反覆為
    之，為連續犯，應依刑法第五十六條規定以一罪論，並加重其刑。又被告與李福
    隆間，就前開犯行，有犯意連絡及行為分擔，均為共同正犯。又被告前因犯公共
    危險罪，經原審潮州簡易庭以八十八年度潮簡字第三一四號判處有期徒刑四月，
   並諭知易科罰金之折算標準確定，甫於八十九年二月十六日易科罰金執行完畢，
    有臺灣高等法院被告全國前案紀錄表、臺灣屏東地方法院檢察署刑案資料查註紀
    錄表各一份在卷可按，其五年內再犯此有期徒刑以上之罪，為累犯，應依刑法第
    四十七條規定加重其刑，並依法遞加重其刑。
四、原審予以被告論科，固非無見，惟查本件係被告受李福隆之託出面或李福隆自行
    僱用李建順、吳萬福、蘇登貴等人載運上開柴油，且於陳建順等人被警查獲後，
    又受李福隆之託前往警局簽署責付書，並接受警方責付保管被查扣之上開柴油等
    情，已據被告於本院供明在卷。且證人吳萬福於本院調查中亦證述：我不知道甲
    ○○是否是貨主，我只知道有一位隆仔之人叫我去載運（柴油）的等語（見本院
    九十二年八月廿五日訊問筆錄）。足見本件除了被告之外，尚有共犯李福隆，甚
    為明確。而原判決對於被告未依共犯論科，自有未合。被告上訴意旨，否認犯罪
    ，固無足取，然原判決既有上述可議，自應由本院將原判決撤銷改判。審酌被告
    有事實欄所載之前科，有臺灣高等法院被告全國前案紀錄表在卷可稽，素行非佳
    ，茲又受李福隆之利用，共同隱匿之油品共達八萬一千二百公升，情節非輕等一
    切情狀，量處如主文所示之刑，以資懲儆。
五、共犯李福隆涉有妨害公務罪嫌，應由檢察官另行偵辦。
據上論斷，應依刑事訴訟法第三百六十九條第一項前段、第三百六十四條、第二百九
十九條第一項前段，刑法第二十八條、第五十六條、第一百三十八條、第四十七條，
判決如主文。
本案經檢察官朱文彬到庭執行職務。
中    華    民    國     九十二     年      十        月      三十      日
                              臺灣高等法院高雄分院刑事第三庭
                                  審判長法官  周賢銳
                                        法官  黃建榮
                                        法官  謝宏宗
右正本證明與原本無異。
如不服本判決應於收受本判決後十日內向本院提出上訴書狀，其未述上訴理由者，
並得於提起上訴後十日內向本院補提理由書狀（均須按他造當事人之人數附繕本)「
切勿逕送上級法院」。
                                      書記官  賴梅琴
中    華    民    國     九十二     年      十一      月        三      日
附錄：本判決論罪科刑法條：
刑法第一百三十八條
毀棄、損壞或隱匿公務員職務上掌管或委託第三人掌管之文書、圖畫、物品、或致令
不堪用者，處五年以下有期徒刑。
                                                                        Ｑ


司法院資訊處製作；財團法人民間司法改革基金會備份。
